臺灣高等法院刑事裁定               100年度上訴字第1690號
上  訴  人
即  被  告  陳賜仁
選任辯護人  陳建維律師（法律扶助基金會律師）
上列被告因家暴殺人上訴案件，本院裁定如下：
    主  文
陳賜仁羈押期間，自民國100年9 月3 日起，延長2 月。
    理  由
一、上訴人即被告張繼濃前經本院認為犯毒品危害防制條例等罪
    嫌疑重大，有刑事訴訟法第101 條第1 項第1 、3 款情形，
    非予羈押，顯難進行審判，於民國（下同）100 年6 月3 日
    執行羈押，至100年9 月2 日，3 個月羈押期間即將屆滿。
二、按法院對被告執行之羈押，本質上係為使訴訟程序得以順利
    進行或為保全證據或為保全對被告刑罰之執行之目的，而對
    被告所實施之剝奪人身自由之強制處分。而刑事被告經法官
    訊問後，認為犯罪嫌疑重大，而逃亡或有事實足認為有逃亡
    之虞，或有事實足認為有湮滅、偽造、變造證據或勾串共犯
    或證人之虞者，或所犯為死刑、無期徒刑或最輕本刑為5 年
    以上有期徒刑之罪等情形之一者，非予羈押，顯難進行追訴
    、審判或執行，得羈押之，為刑事訴訟法第101 條第1 項所
    明定。又關於刑事訴訟法第101 條第1 項第3 款規定是否違
    憲乙節，司法院於98年10月16日作出釋字第665 號解釋認：
    「該款規定，於被告犯該款規定之罪，犯罪嫌疑重大，且有
    相當理由認為有逃亡、湮滅、偽造、變造證據或勾串共犯或
    證人之虞，非予羈押，顯難進行追訴、審判或執行者，得羈
    押之。於此範圍內，該條款規定符合憲法第23條之比例原則
    ，與憲法第8 條保障人民身體自由及第16條保障人民訴訟權
    之意旨，尚無牴觸」。是被告所犯之罪，如為死刑、無期徒
    刑或最輕本刑為5 年以上有期徒刑之罪，犯罪嫌疑重大，且
    有相當理由認為有逃亡、湮滅、偽造、變造證據或勾串共犯
    或證人之虞，非予羈押，顯難進行追訴、審判或執行者，自
    得羈押之。再被告有繼續羈押之必要者，得於期間未滿前，
    經法院依第101 條或第101 條之1 之規定訊問被告後，以裁
    定延長之，刑事訴訟法第108 第1 項前段但書有明文。是法
    院審酌是否延長羈押時，仍應審查：1.被告犯罪嫌疑是否重
    大；2.被告是否有刑事訴訟法第101 條第1 項各款情事；3.
    是否有非予羈押，顯難進行追訴、審判或執行之必要情事等
    要件，並依卷內具體客觀事證予以斟酌後，決定是否有延長
    羈押之「正當原因」及「必要性」。
三、查本件被告陳賜仁固坦承有於本案發生時間，從其上開住處
    廚房取出扣案水果刀，而在案發地點，手持該水果刀刺入被
    害人腹部，導致被害人死亡之結果之客觀事實，惟矢口否認
    有殺人故意及行兇動機，並辯稱不知持刀刺入他人腹部將可
    能導致他人死亡之結果云云。然查：(一)本件被告於案發當日
    即99年2 月14日下午在其住處廚房飲酒，其弟廖賜陸與渠等
    母親廖定在同址住處客廳看電視，其6 姊陳又瑄邀友人簡文
    賢返家，準備稍晚將被告帶離；另被告住處斜對面之被告堂
    兄林文雄（係被告之3 叔之子）住處，因時值農曆大年初一
    ，林文雄之弟林文章及其配偶郭玉參、弟林文龍、居住在同
    路11號（被告住處隔壁）之被告堂兄陳忠平（係被告之2 叔
    之子）、其弟即被害人（被害人之配偶嚴碧玉則在上開陳忠
    平住處陪同子女放鞭炮）、楊聰智等親戚均前往團聚；嗣陳
    又瑄亦邀簡文賢前往林文雄前揭住處與上開親戚認識及餐敘
    ；約於下午3 時30分許，因陳又瑄與被害人席間言談不合，
    進而衍生肢體衝突，渠等前述親友上前勸架，林文雄及林文
    龍先將陳又瑄架出林文雄住處（門口右側），另簡文賢由林
    文章及楊聰智架出林文雄住處（門口左側），被害人則跟出
    林文雄上開住處屋外，而在門口處續與陳又瑄爭執；眾人喧
    鬧之際，廖賜陸先持打火機自其上址住處步出，朝被害人頭
    部敲擊，致被害人受有幟頂部割傷（2 乘以1 公分）及半弧
    形血腫之傷害，廖賜陸因經原審判處傷害罪刑確定在案等情
    ，除據被告於偵查及原審供述外，且據證人郭玉參、林文雄
    、林文章、陳忠平、陳又瑄、簡文賢、廖賜陸及林文龍於等
    人於偵查及原審審理時供述大致相符。(二)又被告從住處走出
    來，確有從右後腰際抽出刀來，往被害人陳立明腰腹部刺過
    去，陳立明當時並沒有閃躲，也沒有後退，就直接被刺中，
    前後大概才3 秒鐘等節，亦據現場目擊證人郭玉參、林文雄
    、林文章等人先後於原審審理時證述在卷，且有證人郭玉參
    、林文雄於原審證述時所繪製之現場圖所示案發當時在場之
    人之相對位置在卷可憑。(三)再被害人因其腹部遭被告持扣案
    水果刀刺入深達11公分，而遭刺創下腔靜脈及下降主動脈，
    導致大量出血，經聯繫救護車送往基隆長庚醫院施以修補手
    術急救，仍因出血性休克死亡等節，有卷附臺灣基隆地方法
    院檢察署檢驗報告書及相驗屍體證明書、法務部法醫研究所
    99年3 月29日法醫理字第0990001475號函及所附（99）醫剖
    字第0991100627號解剖報告書暨（99）醫鑑字第0991100907
    號鑑定報告書、新北市政府警察局99年4 月2 日北縣警鑑字
    第0990052197號鑑驗書、基隆長庚醫院99年11月19日（99）
    長庚院基法字第264 號函及所附被害人病歷資料影本等在卷
    ，暨水果刀1 把扣案足資佐證，堪認被害人確因被告於上開
    時地持扣案水果刀刺入腹部而致死。(四)綜上，堪認被告犯罪
    嫌疑重大，且所涉殺人罪嫌，為最輕本刑為5 年以上有期徒
    刑之罪；且衡諸被告已經原審判處有期徒刑8 年，並應於刑
    之執行完畢或赦免後，令入相當處所，施以監護5 年在案，
    被告受重刑之宣告，逃匿以規避審判程序進行及刑罰執行之
    可能性甚高，良以重罪常伴有逃亡、滅證之高度可能，係趨
    吉避凶、脫免刑責、不甘受罰之基本人性，自有相當理由認
    為其有逃亡之可能，若命被告具保、責付或限制住居等侵害
    較小之手段，均不足以確保審判或執行程序之順利進行，而
    本案尚未確定，於現階段之訴訟程序中，審酌被告所涉情節
    ，尚無羈押以外之方法得以代替，符合刑事訴訟法第101 條
    第1 項第3 款之規定。是本院認本件尚未審理終結，為確保
    將來審判、執行之順利進行，自有自100 年9 月3 日起，延
    長羈押2 月，繼續羈押被告之必要。至本件雖尚無具體事證
    足認被告有逃亡之虞，而本院前併以刑事訴訟法第101 條第
    1 項第1 款之事由羈押被告，固非有據，惟被告既如前述，
    已經符合刑事訴訟法第101 條第1 項第3 款之羈押事由及必
    要性，自難以其並未具有同項第1 款之事由即予停止羈押，
    附此敘明。
四、茲本院以前項原因依然存在，認有繼續羈押之必要，爰依刑
    事訴訟法第108 條第1 項、第5 項，裁定如主文。
中    華    民    國   100    年    8     月    23    日
                  刑事第十四庭  審判長法  官  陳志洋
                                      法  官  遲中慧
                                      法  官  謝靜慧
以上正本證明與原本無異。
如不服本裁定，應於收受送達後五日內向本院提出抗告狀。
                                      書記官  陳泰寧
中    華    民    國   100    年    8     月    24    日